【裁判字號】    95,易,268
【裁判日期】    950803
【裁判案由】    竊盜
【裁判全文】
臺灣彰化地方法院刑事判決               95年度易字第268號
公  訴  人  臺灣彰化地方法院檢察署檢察官
被      告  丙○○
上列被告因竊盜案件，經檢察官聲請簡易判決處刑（九十五年度
偵字第一五九四號），本院彰化簡易庭認不宜以簡易判決處刑，
簽移由本院刑事庭改依通常程序審理（九十五年度彰簡字第一七
六號），及檢察官移送併案審理（九十五年度偵緝字第八六號）
，被告於準備程序中就被訴事實為有罪之陳述，經告知簡式審判
程序之旨，並聽取公訴人、被告之意見後，本院合議庭裁定由受
命法官獨任進行簡式審判程序，判決如下：
    主  文
丙○○連續攜帶兇器竊盜，處有期徒刑壹年貳月。
    事  實
一、丙○○基於意圖為自己不法所有之竊盜概括犯意，分別於附
    表所示之時間、地點，以附表所示之方法，連續竊取如附表
    所示之被害人財物。嗣先後於民國九十四年三月二十一日中
    午十二時三十分許，為警在彰化縣花壇鄉○○村○○路、彰
    員路口查獲，並扣得如附表編號一所示之ＭＯＴＯＲＯＬＡ
    牌手機一支（經警發還庚○○），如附表編號二所示之羊肉
    片一盒、絲瓜一條、沙茶醬一瓶、火鍋料二斤、湯圓四盒、
    火鍋餃三盒、金針菇一包、花生油一瓶、白米二十斤（經警
    發還丁○○）；於九十五年一月二十三日中午十二時二十分
    許，為警在彰化縣花壇鄉○○村○○路○段三九五號前查獲
    ，始循線查悉上情。
二、案經丁○○訴由彰化縣警察局彰化分局報告臺灣彰化地方法
    院檢察署檢察官偵查起訴及移送併案審理。
    理  由
一、按除被告所犯為死刑、無期徒刑、最輕本刑為三年以上有期
    徒刑之罪或高等法院管轄第一審案件者外，於刑事訴訟法第
    二百七十三條第一項程序進行中，被告先就被訴事實為有罪
    之陳述時，審判長得告知被告簡式審判程序之旨，並聽取當
    事人、代理人、辯護人及輔佐人之意見後，裁定進行簡式審
    判程序；除簡式審判程序及簡易程序案件外，第一審應行合
    議審判；刑事訴訟法第二百七十三條之一第一項、第二百八
    十四條之一分別定有明文。本件被告丙○○所犯係死刑、無
    期徒刑、最輕本刑為三年以上有期徒刑或高等法院管轄第一
    審案件以外之罪，且於本院行準備程序時就被訴事實為有罪
    之陳述，經受命法官告知簡式審判程序之旨，並聽取公訴人
    、被告之意見後，本院合議庭認無不得或不宜改依簡式審判
    程序進行之處，經評議結果，裁定改由受命法官獨任行簡式
    審判程序，合先敘明。
二、訊據被告丙○○對於上開竊盜之犯行均坦承不諱，核與被害
    人戊○○、己○○、黃萬慶、乙○、甲○○○、庚○○，證
    人張仁甫、黃任鴻、陳錫川於警詢時，被害人丁○○於警詢
    與偵查時，證述之情節相符，並有扣押物品目錄表、贓物認
    領保管單各二紙在卷為證，足徵被告之自白確與事實相符。
    本件事證明確，被告竊盜之犯行，應堪認定。
三、論罪科刑理由：
  (一)按刑法第三百二十一條第一項第三款之攜帶兇器竊盜罪，係
    以行為人攜帶兇器竊盜為其加重條件，此所謂兇器，其種類
    並無限制，凡客觀上足以對人之生命、身體、安全構成威脅
    ，具有危險性之兇器均屬之，且祇須行竊時攜帶此種具有危
    險性之兇器為已足，並不以攜帶之初有行兇之意圖為必要（
    最高法院七十九年臺上字第五二五三號判例意旨參照）。本
    件被告持以供如附表編號六所示竊盜行為所用鐮刀一把，雖
    未扣案，然既得以割鋸竹筍，可見質地堅硬，甚為鋒利，客
    觀上自足以對他人之生命、身體、安全構成威脅，具有危險
    性，為刑法第三百二十一條第一項第三款所稱之兇器無疑。
    次按窗戶係與門扇、牆垣具有相類之性質，依社會通常觀念
    足認為屬防閑之設備，自係屬刑法竊盜罪所謂之其他安全設
    備。本件被告所犯如附表編號二所示竊盜行為，係以越進窗
    戶之方式，打開大門門鎖，使他人窗門安全之設備，失其防
    閑之效用，自應構成刑法第三百二十一條第一項第二款之踰
    越安全設備（最高法院四十一年臺非字第三八號判例意旨參
    照）。核被告所為，分別係犯如附表所示之竊盜罪、加重竊
    盜罪。
  (二)被告行為後，刑法於九十四年二月二日修正公布、刑法施行
    法於九十五年六月十四日修正公布、罰金罰鍰提高標準條例
    於九十五年五月十七日修正公布，並均於九十五年七月一日
    施行，關於本案應適用之新舊法，茲比較如下：
  1.刑法第二條第一項規定，係規範行為後法律變更所生新舊法
    律比較適用之準據法，於九十五年七月一日刑法施行後，應
    適用刑法第二條第一項之規定，為「從舊從輕」之比較（最
    高法院九十五年五月二十三日第八次刑事庭會議決議第一點
    第一項參照）。
  2.修正前刑法第五十六條關於連續犯之規定，業已修正刪除，
    應依刑法第二條第一項規定，適用最有利於行為人之法律（
    最高法院九十五年五月二十三日第八次刑事庭會議決議第五
    點第四項第一款參照）。經比較新、舊法結果，應以被告行
    為時之法律即修正前第五十六條規定論以連續犯，最有利於
    被告（臺灣高等法院九十五年五月四、五日座談會第九號決
    議參照）。
  3.刑法施行法第一條之一增訂施行前，依罰金罰鍰提高標準條
    例第一條前段、現行法規所定貨幣單位折算新臺幣標準第二
    條規定，本案刑法三百二十條第一項竊盜罪關於「科五百元
    以下罰金」之罰金刑部分，應提高折算為得科新臺幣一萬五
    千元以下罰金。刑法施行法修正增訂第一條之一規定：「中
    華民國九十四年一月七日刑法修正施行後，刑法分則編所定
    罰金之貨幣單位為新臺幣。九十四年一月七日刑法修正時，
    刑法分則編未修正之條文定有罰金者，自九十四年一月七日
    刑法修正施行後，就其所定數額提高為三十倍。但七十二年
    六月二十六日至九十四年一月七日新增或修正之條文，就其
    所定數額提高為三倍。」依增訂條文提高並改為新臺幣後，
    本案刑法三百二十條第一項竊盜罪關於「科五百元以下罰金
    」之罰金刑部分，亦同為得科新臺幣一萬五千元以下罰金，
    經比較新、舊法後，結果並無不同。
  4.比較時應就罪刑有關之共犯、未遂犯、想像競合犯、牽連犯
    、連續犯、結合犯，以及累犯加重、自首減輕暨其他法定加
    減原因（如身分加減）與加減例等一切情形，綜其全部罪刑
    之結果而為比較（最高法院九十五年五月二十三日第八次刑
    事庭會議決議第一點第四項參照）。經綜合比較新、舊法之
    結果，以被告行為時之舊法較有利於被告，依刑法第二條第
    一項前段規定，本案自應適用被告行為時之法律即修正前刑
    法第五十六條、罰金罰緩提高標準條例第一條前段、現行法
    規所定貨幣單位折算新臺幣條例第二條之規定。
  (三)被告先後七次竊盜犯行，時間緊接，所犯係基本構成要件相
    同之罪名，顯係基於概括犯意反覆為之，應依修正前刑法第
    五十六條規定，以一罪論，從情節較重即附表編號六之刑法
    第三百二十一條第一項第三款攜帶兇器竊盜罪論處，並加重
    其刑。爰審酌被告正值青壯之年，不思循正當途徑獲取所需
    ，僅因缺錢花用，即任意侵入他人住宅，竊取他人財物，嚴
    重侵害他人權益，竊盜次數達七次，且於本案審理期間經本
    院發布通緝始為警緝獲到案，惟考量其犯罪手段尚屬平和，
    竊盜所得財物價值不高，暨犯罪後坦承犯行，態度尚屬良好
    等一切情狀，量處如主文所示之刑。至於被告所有、供犯附
    表編號六所示竊盜案件所用之鐮刀一把，未據扣案，並遭被
    告丟棄，此經被告於警詢時供述明確，為避免日後執行之困
    難，爰不予宣告沒收，附此敘明。
四、移送併案（臺灣彰化地方法院檢察署九十四年度偵緝字第八
    六號）意旨另以：被告丙○○於九十四年三月二十日凌晨零
    時三十分許，騎乘腳踏車行經彰化縣花壇鄉○○村○○路某
    處，見庚○○騎乘車牌號碼ＫＲＵ－九八六號重型機車摔倒
    在路旁，手部流血，隨即下車以煙草幫庚○○進行止血，竟
    基於意圖為自己不法所有之詐欺犯意，向庚○○佯稱要回家
    拿取衛生紙及膠帶等物前來幫其包紮，惟須騎乘庚○○所有
    上開重型機車，致使庚○○陷於錯誤，應允被告丙○○之要
    求，而將上開重型機車交予被告丙○○，因認被告涉有刑法
    第三百三十九條第一項之詐欺取財罪嫌，並與前揭起訴加重
    竊盜罪部分有牽連犯之裁判上一罪關係等語。惟按刑法上之
    牽連犯，係指行為者意念中祇欲犯某罪，而其實施犯罪之方
    法，或其實施犯罪之結果，觸犯行為人目的行為以外之其他
    罪名而言。牽連犯的數行為間，有無方法或結果行為與目的
    行為之牽連關係存在，並應參酌行為時客觀的事實以為決定
    ，亦即在客觀上認其方法或結果行為，與犯罪之目的行為，
    有不可分離之直接密切關係，始克成立。經查，被告丙○○
    於本院審理時，否認有何詐欺取財之犯行，並稱：其將庚○○上開重型機車留下來，係供自己上下班使用等語（本院卷
    第九六頁），故被告丙○○縱有移送併案意旨所指之詐欺取
    財犯行，亦非其實施附表所示竊盜犯行之方法或原因，按諸
    前揭說明，與上開論罪科刑業經起訴之竊盜犯行間，並無方
    法目的或原因結果之牽連犯之裁判上一罪關係，本院就移送
    併案關於詐欺取財部分之犯罪事實，即無從加以審理，應退
    回檢察官另行依法處理，附此敘明。
據上論斷，應依刑事訴訟法第四百五十二條、第二百七十三條之
一第一項、第二百九十九條第一項前段，刑法第三百二十一條第
一項第三款，修正前刑法第五十六條，判決如主文。
本案經檢察官高如應到庭執行職務。
中    華    民    國    95    年    8    月     3     日
                  刑事第二庭         法  官  鄭舜元
以上正本證明與原本無異。
如不服本判決，應於判決送達後10日內，向本院提出上訴狀（須
附繕本）。
告訴人或被害人對於判決如有不服具備理由請求檢察官上訴者，
其上訴期間之計算係以檢察官收受判決正本之日期為準。
中    華    民    國    95    年    8    月     7     日
                                     書記官  呂雅惠
附表：竊盜犯行
┌──┬────────┬─────────────┬───────┐
│編號│ 犯罪時間、地點 │犯罪方法、被害人、所得財物│所犯法條      │
├──┼────────┼─────────────┼───────┤
│一  │九十四年三月二十│利用庚○○騎乘車牌號碼ＫＲ│刑法第三百二十│
│    │日凌晨零時三十分│Ｕ－九八六重型機車摔倒路旁│條第一項之竊盜│
│    │許，在彰化縣花壇│，庚○○所有ＭＯＴＯＲＯＬ│罪。          │
│    │鄉○○村○○路某│Ａ牌手機一支掉落地上之機會│              │
│    │處。            │，徒手竊取庚○○所有ＭＯＴ│              │
│    │                │ＯＲＯＬＡ牌手機一支（經警│              │
│    │                │發還庚○○）。            │              │
├──┼────────┼─────────────┼───────┤
│二  │九十四年三月二十│利用丁○○住宅窗戶未關閉之│刑法第三百二十│
│    │一日上午十一時許│機會，伸手踰越窗戶打開大門│一條第一項第二│
│    │，在彰化縣花壇鄉│門鎖，自大門侵入該住宅內，│款之踰越安全設│
│    │長沙鳥松巷十二弄│徒手竊取丁○○所有之羊肉片│備竊盜罪。    │
│    │十一號丁○○住宅│一盒、絲瓜一條、沙茶醬一瓶│              │
│    │內。            │、火鍋料二斤、湯圓四盒、火│              │
│    │                │鍋餃三盒、金針菇一包、花生│              │
│    │                │油一瓶，並放置在其所騎乘之│              │
│    │                │重型機車上，再次進入該住宅│              │
│    │                │內接續竊取丁○○所有之白米│              │
│    │                │一包（約二十斤重）時，為鄰│              │
│    │                │人陳錫川發現，丙○○即攜帶│              │
│    │                │竊得之白米逃逸，嗣丙○○復│              │
│    │                │返回該住宅騎乘重型機車時，│              │
│    │                │為警當場查獲，並扣得上開竊│              │
│    │                │得之物品（價值約新臺幣【下│              │
│    │                │同】一千元，均經警發還柯仁│              │
│    │                │偉）。                    │              │
├──┼────────┼─────────────┼───────┤
│三  │九十四年三月二十│徒手竊取戊○○所有之鋼筋三│刑法第三百二十│
│    │八日晚上八時許，│條（約四十公斤重、價值約三│條第一項之竊盜│
│    │在彰化縣花壇鄉文│百九十元），得手後，隨即變│罪。          │
│    │德村福德街十號旁│賣，所得款項已花用殆盡。  │              │
│    │空地上。        │                          │              │
├──┼────────┼─────────────┼───────┤
│四  │九十四年五月中旬│徒手竊取己○○所有之鐵片二│刑法第三百二十│
│    │某日下午三時許，│塊（約三十一公斤重、價值約│條第一項之竊盜│
│    │在彰化縣花壇鄉永│二百七十元），得手後，隨即│罪。          │
│    │春村彰員路一段三│變賣，所得款項已花用殆盡。│              │
│    │九一巷五八號前之│                          │              │
│    │廢棄豬舍內。    │                          │              │
├──┼────────┼─────────────┼───────┤
│五  │九十四年五月中旬│徒手竊取黃萬慶所有之農耕機│刑法第三百二十│
│    │某日下午四時許，│下田用鐵架二塊（約四十二公│條第一項之竊盜│
│    │在彰化縣花壇鄉永│斤重、價值約三百二十元），│罪。          │
│    │春村彰員路一段三│得手後，隨即變賣，所得款項│              │
│    │九一巷產業道路旁│已花用殆盡。              │              │
│    │農田內。        │                          │              │
├──┼────────┼─────────────┼───────┤
│六  │九十五年一月十八│持自備鐮刀一把竊取乙○所有│刑法第三百二十│
│    │日下午三時許，在│之竹筍五支，得手後，已烹煮│一條第一項第三│
│    │彰化縣花壇鄉岩竹│食用殆盡。                │款之攜帶兇器竊│
│    │村礦底巷產業道路│                          │盜罪。        │
│    │旁竹筍園內。    │                          │              │
├──┼────────┼─────────────┼───────┤
│七  │九十五年一月十八│徒手竊取甲○○○所有之雞四│刑法第三百二十│
│    │日晚上九時許，在│隻，得手後，已烹煮食用殆盡│條第一項之竊盜│
│    │彰化縣花壇鄉岩竹│。                        │罪。          │
│    │村聽竹街三○五巷│                          │              │
│    │十號後側菜園內。│                          │              │
└──┴────────┴─────────────┴───────┘
附錄：論罪科刑法條：
中華民國刑法第321條
犯竊盜罪而有左列情形之一者，處6月以上、5年以下有期徒刑：
一  於夜間侵入住宅或有人居住之建築物、船艦或隱匿其內而犯
    之者。
二  毀越門扇、牆垣或其他安全設備而犯之者。
三  攜帶兇器而犯之者。
四  結夥三人以上而犯之者。
五  乘火災、水災或其他災害之際而犯之者。
六  在車站或埠頭而犯之者。
前項之未遂犯罰之。


司法院資訊處製作；財團法人民間司法改革基金會備份。
